【裁判字號】    95,上易,982
【裁判日期】    950629
【裁判案由】    妨害名譽
【裁判全文】
臺灣高等法院刑事判決                 95年度上易字第982號
上  訴  人
即  被  告  丁○○
選任辯護人  李尚澤律師
上列上訴人因妨害名譽案件，不服臺灣臺北地方法院95年度易字
第253號，中華民國95年4月26日第一審判決（起訴案號：臺灣臺
北地方法院檢察署94年度偵字第14247號），提起上訴，本院判
決如下：
    主  文
上訴駁回。
丁○○緩刑貳年。
    事  實
一、丁○○與乙○○本同屬臺北縣新店市○○街1巷「潭之鄉」
    社區之住戶，丁○○因不滿乙○○修改金屬鐵架發出噪音，
    ，妨害其住居安寧，竟基於公然侮辱乙○○名譽之故意，於
    民國94年3月29日上午11時許，在臺北縣新店市○○街1巷50
    號乙○○住處車庫前道路即公眾得以共見共聞之場所，手指
    乙○○辱罵：「你是混蛋、王八蛋、你不要臉」、「你是死
    人啊？你他媽的你們家死了人啊？」、「你在前面開鐵工廠
    ，在後面開烤漆場，這裡的鄰居都是穿西裝打領帶的，只有
    你這付可憐相，大家都可憐你知道嗎？」、「你們看看這個
    壞人的長相，你去照照鏡子看看你自己的那付壞蛋的樣子吧
    」、「你這付長相去照照鏡子吧，我是可憐你爛命一條」、
    「YOU ARE THE SON OF BITCH」等粗鄙嘲笑之言詞，持續約
    30分鐘，足以貶損乙○○於社會上之人格評價。
二、案經被害人乙○○訴由臺北縣政府警察局新店分局移請臺灣
    臺北地方法院檢察署檢察官偵查起訴。
    理  由
一、本案於審判外之全部卷證資料及證人證言之證據能力，當事
    人於審判期日均表示「沒有意見」，而未於言詞辯論終結前
    聲明異議，依刑事訴訟法第159條之5第2項規定，視為已有
    將該等傳聞證據採為證據之同意，核先敘明。
二、訊據上訴人即被告丁○○固不否認當日與告訴人乙○○有發
    生爭執之事實，惟矢口否認有何公然侮辱之犯行，辯稱：當
    日並未辱罵告訴人，因嗣對管理委員會申訴，管理委員會對
    此做出裁決，告訴人才挾怨報復，本件係因噪音糾紛所致云
    云。
三、經查：
  (一)被告於上開時、地以上開言詞辱罵告訴人之經過，業據告訴
    人於警偵、原審及本院審理中具狀及言詞指訴綦詳；核與在
    場證人即當時「潭之鄉」社區總幹事葉煌河於警詢、偵查及
    原審審理中具結證述：因職務關係，被告打電話通知我受不
    了告訴人車庫發出之聲音，要我陪同到現場瞭解，告訴人一
    出來，被告就開始罵他，內容與告訴狀相同，我有看到並聽
    到被告用手指著告訴人罵了30分鐘左右，被告確實罵告訴人
    「王八蛋」，地點在告訴人家門前馬路，被告一直重複罵告
    訴人等情相符（見偵查卷第17頁、第29頁、原審卷第45 至
    46頁）；而在場證人即當時社區管理委員會主任委員江德福
    亦於原審證稱：我在家中聽到外面有吵雜聲，我就出去看，
    至乙○○50號車庫前，我說大家不要這麼大聲，有什麼事情
    ，雙方好好的談，有聽到吵的聲音，我在屋內聽到，聽不出
    是誰講的，但我出去看的時候，他們二人（指被告與告訴人
    ）站的很近，兩個人對立等語（見原審卷第47頁）；參酌當
    日監視錄影資料因操作不慎未能存檔，業據潭之鄉社區管理
    委員會95年6月8日（95）潭管字第001號函覆在卷（見本院
    卷第25至26頁），然證人即美城里（轄區涵蓋潭之鄉社區）
    里長丙○○於本院亦證述，曾將監視錄影帶資料保存於桌面
    資料夾，由錄影帶內容可看到當時有前屆主委（即江德福）
    、總幹事（即葉煌河）及告訴人，被告有指著告訴人家方向
    的動作等情（見本院卷第32至33頁）。顯見被告確有指著告
    訴人辱罵之情，被告與告訴人在道路上發生激烈言語衝突，
    被告空言否認，實無可取。
  (二)被告於原審僅坦承有講「SUN OF GOD」這句口頭禪（見原審
    卷第48頁），然「SUN OF GOD」與「YOU ARE THE SON OF
    BITCH」語音相去甚遠，難認告訴人有誤聽之虞；且雖告訴
    人於告訴狀內表示證人葉煌河不懂英文（見他字卷第4頁）
    ，然證人葉煌河教育程度為高工畢業（見偵查卷第16頁），
    縱英文程度再如何不佳，對於此國中程度之英文，亦應無不
    知之理，況證人葉煌河證述內容係稱被告指著告訴人罵30分
    鐘，故縱誤聽此句，亦無礙被告罪行之成立。被告辯護人於
    本院具狀稱證人葉煌河不瞭解被告所說英語之意涵云云（見
    本院卷第21頁反面），恐有誤會。
  (三)被告辯護人於本院另具狀稱證人葉煌河與江德福證詞不一致
    ，告訴人於住戶大會中故為不實報告，及當時在場人僅告訴
    人、被告、2位證人與被告妻甲○○在自宅聽聞，並無在場
    鄰居，因認告訴人告訴內容虛偽云云（見本院卷第21頁）。
    惟證人江德福於原審已明確陳述「記不清楚」當時現場大聲
    在講何事，只知道是吵的聲音（見原審卷第47頁），故證人
    江福德證言可證明被告與告訴人間爆發之衝突情況，而證人
    葉煌河前述證言可證明當時衝突內容，相互佐證，益顯告訴
    人指訴之真實，證人葉煌河證述：「54號的前任主任江德福
    先生也有聽到，就從屋內出來，所以他也有看到」等情（見
    原審卷第46頁），僅陳述證人江德福也至現場應有聽聞之事
    ，至嗣後江德福不復記憶衝突內容，並不表示二人所陳有如
    何齟齬矛盾之處。而住會大會紀錄內容亦無涉於本案事實，
    縱告訴人不願說出是否已提告訴之事，亦無關本案事實之認
    定。至案發地點乃告訴人家門前馬路，既為馬路，則隨時都
    會有不特定人或多數人經過，可共見共聞之，故縱現場當時
    僅有數人，亦無礙於本罪之成立。另被告妻甲○○當日確未
    在現場，僅在自宅聽聞，其所聞自不若證人葉煌河、江德福
    清晰，事所當然。是前述所辯，顯係飾詞卸責，委無可取。
  (四)綜上所述，本件事證明確，被告公然侮辱告訴人之犯行，洵
    堪認定，應予依法論罪科刑。
三、被告在不特定人得以共見共聞之道路上，公然對告訴人為上
    開言詞，依據社會通念，足以貶損告訴人之社會評價，具有
    輕蔑告訴人、使告訴人難堪之用意，顯屬侮辱之言語，故核
    被告所為，係犯刑法第309條第1項公然侮辱罪。
四、原審本同上之見解，以被告事證明確，適用刑法第309條第1
    項、第41條第1項前段，罰金罰鍰提高標準條例第1條前段、
    第2條，並審酌被告前無犯罪紀錄，素行良好，犯罪之動機
    係因告訴人修改金屬鐵架發出噪音，干擾其住居安寧，惟在
    道路上以粗鄙言詞辱罵告訴人長達30分鐘，致附近鄰舍均可
    聽聞，貶損告訴人名譽甚鉅，犯罪後仍飾詞否認，態度不佳
    等一切情狀，量處公然侮辱人，處拘役30日，並諭知如易科
    罰金，以300元折算1日之折算標準。核其認事用法，尚無不
    合，量刑亦甚妥適。本件被告上訴否認犯行，指摘原判決不
    當，為無理由，應予駁回。又查被告前無犯罪紀錄，有本院
    被告前案紀錄表附卷足憑，其因無法忍受鄰居噪音而犯罪，
    而告訴人確有陸續在上址從事修改鐵架、鋸木板等情，為告
    訴人所不否認，復有相片附本院卷可證，縱告訴人認為自己
    並無擾人之處，然每個人對於噪音之忍受度不同，被告因此
    而做出侮辱告訴人之犯行，雖屬不當且不宜，但絕非十惡不
    赦之徒，經此刑之宣告後，當知所警惕，應無再犯之虞，本
    院認所宣告之刑，以暫不執行為適當，並諭知緩刑2年，以
    啟自新。
據上論斷，應依刑事訴訟法第368條、刑法第74條第1款，判決如
主文。
本案經檢察官黃柏齡到庭執行職務。
中    華    民    國    95    年    6     月    29    日
                  刑事第二十庭審判長法  官  尤豐彥
                                    法  官  吳鴻章
                                    法  官  魏新國
以上正本證明與原本無異。
不得上訴。
                                    書記官  吳玉華
中    華    民    國    95    年    6     月    29    日
附錄：本案論罪科刑法條全文
中華民國刑法第309條：
公然侮辱人者，處拘役或300元以下罰金。
以強暴犯前項之罪者，處1年以下有期徒刑、拘役或500元以下罰
金。


司法院資訊處製作；財團法人民間司法改革基金會備份。
